【裁判字號】    95,上易,1585
【裁判日期】    950919
【裁判案由】    傷害
【裁判全文】
臺灣高等法院刑事判決                95年度上易字第1585號
上  訴  人  臺灣臺北地方法院檢察署檢察官
被      告  甲○○
被      告  丁○○
                      號1樓
上列上訴人因被告等傷害案件，不服臺灣臺北地方法院95年度易
字第677號，中華民國95年6月28日第一審判決（起訴案號：臺灣
臺北地方法院檢察署94年度偵字第 15953號），提起上訴，本院
判決如下：
    主  文
原判決撤銷。
甲○○、丁○○共同傷害人之身體，各處有期徒刑肆月，如易科
罰金，均以佰元折算壹日。
    事  實
一、甲○○原為丙○○、陳明昌之友人，因認丙○○欺騙陳明昌
    之感情及金錢而心生不滿，於民國94年4月4日晚間 8時20分
    許，陳明昌、丙○○、乙○○、甲○○、丁○○在陳明昌位
    於臺北市○○區○○路 1段102巷28號6樓住處內談判未果，
    甲○○、丁○○即尾隨丙○○、乙○○下樓，在該址 1樓大
    門外，甲○○又與丙○○發生口角，竟基於傷害丙○○之犯
    意，徒手毆打丙○○並踢踹其下體，二人隨即相互扭打，乙○○見狀上前將甲○○拉開，丁○○竟與甲○○共同基於傷
    害之犯意聯絡，趨前將乙○○拉走，並趁機踢丙○○的背部
    一下，嗣甲○○、丙○○因撞及停放路邊之機車而雙雙倒地
    ，丁○○復上前踢丙○○頸部一下，致丙○○因而受有臉部
    、頸部、雙上肢、會陰部、雙下肢及背部等多處鈍挫傷。
二、案經被害人丙○○訴由臺北市政府警察局大安分局移請臺灣
    臺北地方法院檢察署檢察官聲請簡易判決處刑，原審認不宜
    逕以簡易判決處刑，而改行通常程序審理。
    理  由
一、被告甲○○、丁○○對於下列各項證據方法，均未爭執其證
    據能力，並同意作為證據，本院審酌其作成時之情況，認為
    並無不適當之情事，均得作為證據，合先敘明。
二、訊據被告甲○○固坦承先出手打告訴人丙○○，惟矢口否認
    有打告訴人臉部、踢告訴人下體之行為，辯稱：伊與告訴人
    係互相扭打，伊未踢告訴人下體，且告訴人當時有戴安全帽
    ，臉部怎會受傷云云；被告丁○○固坦承在乙○○上前時，
    有將其拉開，惟矢口否認有踢告訴人背部、頸部等傷害犯行
    云云，並辯稱：當時因不知乙○○是否要打甲○○，所以伊
    才去把乙○○拉開云云。
三、經查：
  (一)被告甲○○與告訴人發生肢體衝突之過程，據被告甲○○於
    警詢時、偵查中及原審審理中陳述：伊先動手毆打告訴人，
    隨即與告訴人相互扭打等節（見偵查卷第18、61、63頁，原
    審卷第21、56頁），又據共同被告丁○○於原審審理中具結
    證稱：「甲○○先出手，用手推丙○○，丙○○也有還手，
    但後來就打成一團‧‧‧後來二個女生因為扭打，撞到機車
    ，二個就跌到在地上」等情綦詳（見原審卷第55頁），此與
    告訴人於偵查中向檢察事務官陳述：「甲○○就衝過來並把
    我推倒在地，並攻擊我的重要部位，用腳踹我下體」等語（
    見偵查卷第36頁），並承認二人互毆等情（見偵查卷第62至
    63頁），大致相符，亦與在場證人乙○○證述之情節相同（
    見偵查卷第36頁），另證人陳明昌則稱：「我站在28號 6樓
    陽台往下看看到二個女生丙○○、甲○○在拉扯，我就跑到
    樓下」、「我到樓下看的時候，他們二人躺在地上扭打」、
    「二個女生扭成一團，二人互相拉扯手」等語（見原審卷第
    50至51頁），證人李俊德亦稱：「我下樓後第一個看到的景
    象是甲○○、丙○○二人在地上拉扯」等語（見原審卷第53
    頁），綜合上述，足認被告甲○○先出手毆打告訴人，二人
    即互相拉扯扭打、撞及機車並雙雙倒地繼續扭打等事實。至
    被告甲○○雖辯稱：伊與告訴人係互毆云云。然按互毆係多
    數動作構成單純一罪而互為攻擊之傷害行為，是無從分別何
    方為不法侵害之互毆行為，與正當防衛須對於現在不法之侵
    害之要件不符，故雙方均不得主張防衛權，最高法院著有92
    年度臺上字第3039號判決要旨可資參照。被告甲○○既先出
    手攻擊告訴人，則其本身已有傷害丙○○之犯意甚明，縱嗣
    因告訴人亦出手回擊，二人遂發生互毆，然揆諸前揭說明，
    被告甲○○顯不得以此為由主張防衛權。故被告所辯，仍無
    從解免其傷害罪責，自無可取。
  (二)被告丁○○雖否認有踢告訴人背部、頸部等共同傷害犯行云
    云，惟當乙○○見甲○○與丙○○發生肢體衝突，被告丁○○趨前將乙○○拉走，並趁機踢丙○○的背部一下，嗣甲○○、丙○○因撞及停放路邊之機車而雙雙倒地後，被告丁○○復上前踢丙○○頸部一下等情，業據告訴人丙○○於偵查
    中指述不移，核與證人乙○○於本院審理時結證稱當甲○○
    與丙○○衝突後伊始終在場，她們二人在打時，我有要把甲○○拉開，還來不及拉開，我就被丁○○拉走，丁○○就趁
    機上前踢丙○○的背後在腰部的地方一下，嗣甲○○、丙○○因撞及停放路邊之機車而雙雙倒地後，被告丁○○復上前
    踢丙○○頭部一下等情大致相符，至告訴人及證人乙○○於
    偵查中雖曾向檢察事務官陳述：「丁○○把乙○○拉開，就
    過來踹丙○○腰部，後來又踹丙○○頭部」等情（見偵查卷
    第36頁），而證人乙○○嗣於原審改行通常程序前曾到庭陳
    述：「丁○○就過去踢丙○○的背部‧‧‧又過去踢丙○○
    的頭部」等語（見原審簡易案件卷第21頁），已與其自己及
    告訴人前於偵查中所述「腰部」、「頭部」不符。然腰部、
    頭部本即與背部、頸部相連，通常一般人鮮少作明顯之區隔
    ，況據被告甲○○稱：當時告訴人有戴安全帽等情，確與證
    人陳明昌證述相符（見原審卷第52頁），據此，被告丁○○
    踢丙○○腰部、頭部一下，雖與國泰綜合醫院甲種診斷證明
    書所載，告訴人所受傷勢在其臉部、頸部、雙上肢、會陰部
    、雙下肢、背部，而腰部、頭部並無傷勢，稍有出入，但仍
    不能因此遽即為被告丁○○未傷害丙○○之有利認定。
  (三)嗣告訴人於同日晚間 9時33分即赴國泰綜合醫院急診，經醫
    師診斷其臉部、頸部、雙上肢、會陰部、雙下肢、背部均受
    有多處鈍挫傷無訛，此有國泰綜合醫院甲種診斷證明書 1份
    在卷可參（見偵查卷第27頁），堪以認定被告二人有毆打或
    踢踹告訴人成傷之事實，被告丁○○空言否認踢踹告訴人成
    傷云云，顯與事實不符。至於告訴人臉部傷勢部分，被告甲○○與證人陳明昌均供述：告訴人有戴安全帽等情，已如前
    述，被告甲○○係與告訴人扭打、碰撞機車而倒地，於此衝
    突過程中，告訴人臉部非無受鈍挫傷之可能，縱告訴人頭戴
    安全帽，然安全帽僅可降低碰撞力道而減輕頭部要害受傷之
    程度，仍非可完全防止受傷之發生。此番扭打、碰撞、倒地
    之過程既係因被告甲○○先出手毆打告訴人而起，又演變為
    二人相互拉扯扭打，則告訴人於此過程中所受傷勢，應認與
    被告甲○○之傷害行為間，具有相當因果關係甚明。又被告
    甲○○空言否認攻擊告訴人下體云云，亦難遽採。
  (四)綜上所述，被告甲○○、丁○○上開所辯，顯均係卸責之詞
    ，不足採信。本件事證明確，被告 2人共同傷害之犯行，俱
    堪予認定。
三、核被告甲○○、丁○○所為，均係犯刑法第277條第1項之傷
    害罪。被告 2人就上開傷害之犯行，有犯意聯絡及行為分擔
    ，均為共同正犯。
四、原審以被告甲○○犯罪事證明確，予以論罪科刑，固非無見
    ，惟查被告甲○○、丁○○間就本件傷害犯行，有犯意聯絡
    及行為分擔，為共同正犯，原審未詳審酌，遽認為被告甲○○單獨為之，顯有違誤。又原審疏未詳查，遽為被告丁○○
    無罪之判決，亦有未合。檢察官上訴意旨執此指摘原判決不
    當，為有理由，應由本院將原判決撤銷改判。爰審酌被告甲○○前無犯罪紀錄、被告丁○○曾犯違背安全駕駛致交通危
    險罪，經臺灣士林地方法院以92年度士交簡字第 749號判處
    罰金刑（不構成累犯），此有本院被告前案紀錄表各 1份在
    卷可按，素行尚可，惟渠二人遇此竟不思理性解決問題，率
    爾共同傷害告訴人，致告訴人受有多處傷勢，兼衡被告 2人
    係認告訴人欺騙友人陳明昌之感情及金錢而犯罪之動機、告
    訴人之傷勢、雙方迄未能達成和解及犯罪後被告甲○○尚能
    坦承部分犯行、被告丁○○則矢口否認犯罪之犯後態度等一
    切情狀，分別量處如主文第2項所示之刑。又被告2人行為後
    ，刑法第41條業已修正，並於於94年2月2日經總統公布，於
    95年7月1日施行，修正前刑法第41條第 1項前段規定：「犯
    最重本刑為5年以下有期徒刑以下之刑之罪，而受6個月以下
    有期徒刑或拘役之宣告，因身體、教育、職業、家庭之關係
    或其他正當事由，執行顯有困難者，得以1元以上3元以下折
    算 1日，易科罰金」，又行為人行為時之易科罰金折算標準
    ，依修正前罰金罰鍰提高標準條例第 2條前段（現已刪除）
    規定，就其原定數額提高為100倍折算1日，則被告行為時之
    易科罰金折算標準，應以銀元300元折算1日，經折算為新臺
    幣後，應以新臺幣900元折算為1日。惟95年7月1日修正公布
    施行之刑法第41條第1項前段則規定：「犯最重本刑為5年以
    下有期徒刑以下之刑之罪，而受 6個月以下有期徒刑或拘役
    之宣告者，得以新臺幣1,000元、2,000元或3,000元折算1日
    ，易科罰金」，茲比較修正前後之易科罰金折算標準，以95
    年7月1日修正公布施行前之規定，較有利於被告，依刑法第
    2條第1項之規定，自應適用修正前刑法第41條第 1項前段規
    定，諭知如易科罰金，以銀元300元折算1日，併此敘明。
據上論斷，應依刑事訴訟法第369條第1項前段、第364條、第299
條第1項前段，刑法第28條、第277條第1項、第41條第1項（修正
前）、第2條第1項前段，罰金罰鍰提高標準條例第1條前段、第2
條（修正前），判決如主文。
本案經檢察官王壬貴到庭執行職務。
中    華    民    國    95    年    9     月    19    日
                  刑事第一庭審判長法  官  蔡 長 溪
                                  法  官  林 俊 益
                                  法  官  陳 春 秋
以上正本證明與原本無異。
不得上訴。
                                  書記官  李 家 敏
中    華    民    國    95    年    9     月    25    日
附錄：本案論罪科刑法條全文
中華民國刑法第277條
傷害人之身體或健康者，處3年以下有期徒刑、拘役或1千元以下
罰金。
犯前項之罪因而致人於死者，處無期徒刑或 7年以上有期徒刑；
致重傷者，處3年以上10年以下有期徒刑。


司法院資訊處製作；財團法人民間司法改革基金會備份。
